臺灣臺中地方法院刑事判決
111年度簡上字第277號
上  訴  人  臺灣臺中地方檢察署檢察官
被      告  林福明



上訴人因被告妨害公務案件，不服本院民國111年5月31日111年
度豐簡字第253號刑事簡易判決（聲請簡易判決處刑案號：111年
度速偵字第1804號），提起上訴，本院管轄之第二審合議庭判決
如下：
    主    文
原判決撤銷。
林福明犯侮辱公務員罪，累犯，處拘役參拾伍日，如易科罰金，
以新臺幣壹仟元折算壹日。
    犯罪事實
一、林福明於民國111年4月15日21時25分許，在臺中市豐原區豐
    原大道5段與南田街口，因酒醉吵鬧，其胞兄林宏洋報警請
    求協助送醫，經臺中市政府警察局豐原分局翁子派出所所長
    裘景智及警員楊景棠到場處理，林福明明知身著警察制服之
    上開2名員警正在依法執行職務，竟基妨害公務及公然侮辱
    之犯意，當場對裘景智、楊景棠辱罵「幹你娘機掰」等語，
    而當場侮辱員警裘景智、楊景棠，旋為警當場逮捕。
二、案經員警裘景智訴由臺中市政府警察局豐原分局報告臺灣臺
    中地方檢察署檢察官偵查後聲請簡易判決處刑。　　
    理    由
一、證據能力部分：
    按被告以外之人於審判外之言詞或書面陳述，除法律有規定
    者外，不得作為證據；被告以外之人於審判外之陳述，雖不
    符合刑事訴訟法第159條之1至第159條之4之規定，但經當事
    人於審判程序同意作為證據，法院審酌該言詞陳述或書面陳
    述作成時之情況，認為適當者，亦得為證據。當事人、代理
    人或辯護人於法院調查證據時，知有第159條第1項不得為證
    據之情形，而未於言詞辯論終結前聲明異議者，視為有前項
    之同意，刑事訴訟法第159條第1項、第159條之5定有明文。
    查本件判決認定犯罪事實所引用之被告林福明以外之人於審
    判外之陳述，檢察官及被告迄至言詞辯論終結前均未聲明異
    議，且經本院審酌該等證據資料製作時之情況，並無違法不
    當及證明力明顯過低之瑕疵，堪認作為證據應屬適當，依上
    開規定，均具有證據能力。至於不具供述性之非供述證據，
    並無傳聞法則之適用，該等證據既無證據證明係公務員違背
    法定程序所取得，復經本院踐行調查證據程序，且與本案具
    有關聯性，亦均有證據能力。
二、認定犯罪事實之證據及理由：
　　上揭犯罪事實，業據被告林福明於警詢、偵查中及本院審理
    時均坦承不諱（見速偵卷第50至51、109至110頁，本院簡上
    卷第49、51頁），核與證人即告訴人裘景智、證人楊景棠警
    詢時指訴及證人林宏洋警詢時供述相符（見速偵卷第57至59
    、61至63、65至66頁），並有員警職務報告、被告公然侮辱
    譯文1份、告訴人裘景智及證人楊景棠盤查時之密錄器翻拍
    照片2張、臺中市政府警察局豐原分局翁子派出所24人勤務
    分配表、員警出入及領用物品登記簿、員警工作紀錄簿、酒
    精濃度測量紀錄表等資料在卷可稽（見速偵卷第47、71至73
    、75、77、79、81、83頁），上開補強證據，足以擔保被告
    前開任意性自白之真實性，核與事實相符，本件事證明確，
    被告犯行堪以認定，應依法論科。
三、論罪科刑：
　㈠核被告林福明所為，係犯刑法第140條之侮辱公務員罪及同法
    第309條第1項之公然侮辱罪。
　㈡按刑法第140條之侮辱公務員罪，屬妨害國家公務之執行，為
    侵害國家法益，並非侵害個人法益之犯罪，如對於公務員2
    人以上依法執行職務時，當場侮辱，仍屬單純一罪，並無刑
    法第55條「想像競合犯」之法例適用（最高法院85年度台非
    字第238號判決意旨參照）。是被告對在場執勤之派出所所
    長裘景智及警員楊景棠所為當場侮辱之行為，應僅論以侮辱
    公務員之單純一罪。
　㈢被告以一行為同時觸犯侮辱公務員罪及公然侮辱罪（公然侮
    辱罪部分僅裘景智提出告訴，應構成1個公然侮辱罪），為
    想像競合犯，應依刑法第55條前段規定，從一重之侮辱公務
    員罪處斷。　
四、檢察官上訴意旨略以：原審判決固引用最高法院刑事大法庭
    110年度台上大字第5660號裁定，然於判決理由中並未將上
    開裁定意旨涵攝於本件，亦未具體於本件中說明本件不構成
    累犯之理由，顯有判決不備理由之違誤。另本件被告經檢察
    官聲請簡易判決處刑時，已附有被告之全國刑案資料查註表
    ，該查註表並載有被告之有期徒刑執行完畢等相關紀錄，應
    可認檢察官已於訴訟繫屬之時，即已主張並具體指出被告構
    成累犯之事實之證明方法。再被告前因施用毒品、竊盜、詐
    欺等案件，分別經法院判處有期徒刑4月、4月、4月、3月、
    3月確定，定應執行有期徒刑1年1月確定，於106年6月29日
    執行完畢。被告所犯前案之犯罪類型、罪質、手段與法益侵
    害結果雖與本案犯行不同，然均屬故意犯罪，彰顯其法遵循
    意識不足，本案甚且具體侵害國家及個人法益，佐以本案犯
    罪情節、被告之個人情狀、多次前案等，依累犯規定加重其
    刑，並無司法院大法官釋字第775號解釋意旨所指可能使被
    告所受刑罰超過其應負擔罪責之疑慮，故請依刑法第47條第
    l項規定，聲請撤銷原判決，論以累犯並加重其刑等語。　
五、撤銷改判之理由：
    原審審酌被告於告訴人及證人依法執行職務時予以公然侮辱
    ，損及公務員執行職務之尊嚴，所為實有不該，予以判處拘
    役30日，固非無見。惟查，被告前因竊盜經本院以105年度
    簡字第88號判決判處有期徒刑3月確定，因詐欺案件經本院
    以105年度豐簡字第264號判決判處有期徒刑3月確定，因毒
    品案件經本院以105年度豐簡字第346號判決判處有期徒刑4
    月確定，因毒品案件經本院以105年度豐簡字第395號判決判
    處有期徒刑4月確定，因竊盜案件經本院以105年度簡上字第
    342號判決判處有期徒刑4月確定，再經本院以106年度聲字
    第1126號裁定應執行有期徒刑1年1月，於106年6月29日徒刑
    執行完畢等情，有上開刑事裁定、臺灣高等法院被告前案紀
    錄表1份附卷足憑。被告於有期徒刑執行完畢後5年內，故意
    再犯本件有期徒刑以上之罪，依刑法第47條第1項之規定，
    為累犯，參以司法院大法官釋字第775號解釋之意旨，審酌
    被告於前案執行完畢後，未生警惕，故意再為本案犯行，足
    見前罪之徒刑執行成效不彰，其對刑罰之反應力顯然薄弱，
    衡量本案犯罪情節及所侵害之法益，予以加重最低本刑並無
    罪刑不相當之情事，爰依前揭規定加重其刑。被告之行為既
    符合累犯之規定，原審判決未審酌被告符合累犯之要件，並
    以之作為對被告科刑之基礎，容有未洽。檢察官上訴意旨為
    有理由，且本案量刑基礎已有變動，自應由本審將原判決予
    以撤銷改判。
六、爰以行為人之責任為基礎，審酌被告酒後吵鬧，不知自我控
    制情緒，竟於警員依法執行職務時，以粗鄙之言語辱罵執行
    職務之警員，公然藐視公權力之行使，嚴重損及公務員執行
    職務之尊嚴，所犯情節非輕；惟念其犯罪後坦承犯行之犯後
    態度，兼衡其自述國中畢業之教育程度、未婚、無子女、與
    父母親同住、之前從事隨車人員工作、每月收入新臺幣3萬
    元、家庭經濟狀況小康等語（見本院簡上卷第52頁），暨其
    犯罪動機、目的、手段、所生危害等一切情狀，量處如主文
    所示之刑，並諭知易科罰金之折算標準。
據上論斷，應依刑事訴訟法第455條之1第1項、第3項、第369條
第1項、第364條、第299條第1項前段，刑法140條、第309條第1
項、第55條、第47條第1項、第41條第1項前段，刑法施行法第1
條之1第1項，判決如主文。
本案經檢察官張永政聲請簡易判決處刑、提起上訴，檢察官蔣得
龍到庭執行職務。
中　　華　　民　　國　　111 　年　　8 　　月　　31　　日
            刑事第九庭  審判長  法  官  陳培維
　　　　　　　　　              法  官  陳怡珊
　　　　　　　　　              法  官  彭國能
以上正本證明與原本無異。
不得上訴。
                                書記官  陳宇萱
中　　華　　民　　國　　111 　年　　8 　　月　　31　　日
附錄本案論罪科刑所犯法條
中華民國刑法第140條
於公務員依法執行職務時，當場侮辱或對於其依法執行之職務公
然侮辱者，處1年以下有期徒刑、拘役或10萬元以下罰金。
中華民國刑法第309條
公然侮辱人者，處拘役或 9 千元以下罰金。
以強暴犯前項之罪者，處 1 年以下有期徒刑、拘役或 1 萬 5千
元以下罰金。